臺灣高雄地方法院民事裁定
111年度抗字第60號
抗  告  人  關瑞坤  


相  對  人  黃居躍  
            黃慶成  
            黃慶林  
兼  上三人
代  理  人  黃聖喻  
上列當事人間聲請本票裁定事件，抗告人對本院於民國111 年5
月23日所為111 年度司票字第4154號民事裁定提起抗告，本院裁
定如下：
    主  文
抗告駁回。
抗告程序費用新臺幣壹仟元由抗告人負擔。
    理  由
一、抗告意旨略以：相對人雖執有抗告人於民國111 年3 月21日
    所簽發、票據號碼000000 號、票面金額新臺幣（下同）270
     萬元、到期日111 年3 月24日之本票乙紙（下稱系爭本票
    ）
　　，惟相對人並未擁有系爭本票債權存在，且相對人從未持系
    爭本票向抗告人為付款之提示，亦未就其等於何時何地向抗
    告人已為付款提示提出證據以實其說，依法已喪失追索權，
    自亦不得持系爭本票聲請准予強制執行，原裁定准予系爭本
    票強制執行顯有違誤，爰依法提起抗告，求予廢棄原裁定並
    駁回相對人之聲請云云。
二、按執票人向本票發票人行使追索權時，得聲請法院裁定後強
    制執行，票據法第123 條定有明文。又本票執票人依票據法
    第123 條規定，向本票發票人行使追索權時，聲請法院裁定
    對發票人之財產強制執行，係屬非訟事件，此項聲請及抗告
    法院之裁定，僅須審查本票形式上要件是否具備為已足，如
    發票人就票據債務之存否有實體爭執，則應依訴訟程序另謀
    解決，有最高法院56年台抗字第714 號、57年台抗字第76號
    裁判要旨足資參照。另按本票如已載明免除作成拒絕證書，
    執票人聲請裁定准予強制執行，即毋庸提出已為付款提示之
    證據，發票人如主張執票人未為提示，依票據法第124 條準
    用同法第95條但書之規定，應由其負舉證之責（最高法院94
    年度台抗字第1057號裁定意旨參照）。
三、經查，相對人主張其為系爭本票執票人，經向抗告人提示系
    爭本票未獲付款，請求本院裁定准予強制執行等情，業據其
    提出系爭本票為證（見原審卷第11頁）。而本件係屬非訟事
    件，法院僅審查本票形式上之要件是否具備為已足，是以原
    審就系爭本票為形式上審查，系爭本票已具備票據法第120 
    條規定之應記載事項，係屬有效，且系爭本票票面載明「免
    除作成拒絕證書」，依票據法第124 條準用同法第94條第1 
    、2 項規定，相對人本即可不作成拒絕證書逕行使追索權，
    則原裁定准予強制執行系爭本票票款本息，於法並無違誤。
    而本件抗告人抗告意旨雖主張相對人無系爭本票債權存在云
    云，惟並未具體指明系爭本票債權不存在之理由為何，況就
    票據債務存否之爭執係屬實體上法律關係存否之爭議，揆諸
    前揭規定及說明，應由抗告人另行提起確認訴訟以資解決，
    非非訟事件程序得以審究。此外，抗告意旨尚主張相對人未
    為提示云云，因系爭本票已載明「免除作成拒絕證書」，則
    依上開說明，應由抗告人就相對人未為提示乙節負舉證之責
    ，而非相對人就自己已為提示乙事證明；至抗告人所舉本院
    111 年度司票字第2953號裁定意旨，係在說明本票執票人行
    使追索權應踐行付款提示之程序，而本裁定並未否定此旨，
    僅係就舉證責任部分，依票據法第124 條準用同法第95條但
    書之規定，本應由發票人即抗告人舉證證明執票人即相對人
    未為提示，非由相對人證明已為提示，然抗告人就此部分並
    未提出證據為憑，自無從採認。從而，抗告意旨猶執前詞指
    摘原裁定不當，求予廢棄，為無理由，應予駁回。
四、據上論結，本件抗告為無理由，依非訟事件法第46條、第21
    條第2 項、第24條第1 項，民事訴訟法495 條之1 第1 項、
    第449 條第1 項、第95條、第78條，裁定如主文。
中　　華　　民　　國　　111 　年　　6 　　月　　29　　日
                  民事第四庭  審判長法  官  鄭子文
                              法        官  徐彩芳
                              法        官  王宗羿
以上正本證明與原本無異。
本裁定除以適用法規顯有錯誤為理由外，不得再抗告。如提起再
抗告，應於裁定送達後10日內委任律師為訴訟代理人向本院提出
再抗告狀，並繳納再抗告裁判費新臺幣1,000 元。
中　　華　　民　　國　　111 　年　　6 　　月　　30　　日
                              書   記   官  陳仙宜